臺灣桃園地方法院民事判決　　　　　　　94年度家訴字第76號
原　　　告　戊○○
訴訟代理人　賴俊睿律師
複 代理 人　桂大正律師
複 代理 人　己○○
被　　　告　甲○○
被　　　告　丙○○
被　　　告　丁○○
被　　　告　乙○○
上列當事人間請求分割遺產事件，於民國94年10月25日辯論終結
，本院判決如下：
　　主　　文
兩造被繼承人梁應中如附表一之遺產准予分割，分割方法如附表
二所示。
訴訟費用由被告連帶負擔五分之四，餘由原告負擔。
　　事　　實
甲、原告方面
一、聲明：(一)兩造被繼承人梁應中如附表一之遺產准予分割，分
    割方法如附表三所示；(二)訴訟費用由被告連帶負擔。
二、陳述略稱：
  (一)被繼承人梁應中於民國（下同）九十三年五月三十一日死亡
    ，留有遺產五筆，其中不動產四筆如下：
    (1)桃園縣楊梅鎮○○○段埔心小段0030─0595地號土地，權
      利範圍：四分之一，公告現值：新台幣（下同）九萬三千
      六百元。
    (2)桃園縣楊梅鎮○○○段埔心小段0030─0611地號土地，權
      利範圍：四分之一，公告現值：八萬四千八百二十五元。
    (3)桃園縣楊梅鎮○○○段埔心小段0045─0006地號土地，權
      利範圍：四分之一，公告現值：九萬九千四百五十元。
    (4)桃園縣楊梅鎮○○路四七一巷十六號四樓房屋，權利範圍
      ：全部，課稅現值：十六萬零二百元。
  (二)被繼承人梁應中之現金遺產，扣除債務五十四萬八千七百二
    十六元，剩餘銀行存款為一百五十萬七千零三元，連同上揭
    四筆不動產，遺產總計為一百九十四萬五千零七十八元（即
    93000+84825+99450+160200+0000000=0000000）。原告與被
    繼承人梁應中於八十九年六月六日結婚，依民法第一千一百
    三十八條及同法第一千一百四十四條第一款之規定，被繼承
    人之遺產應由其配偶與法定第一順位繼承人，即為被繼承人
    子女之被告共同繼承，原告之應繼分為五分之一。
  (三)原告係大陸地區人士，依台灣地區與大陸地區人民關係條例
    第六十六條、第六十七條規定，已於九十三年六月二十四日
    向鈞院聲明繼承准予備查在案，就上揭被繼承人財產折算，
    原告應繼承遺產總值為三十八萬九千零十六元（即0000000
    x 1/5 = 389016）。原告同意由被繼承人遺產一百九十四萬
    五千零七十八元中，扣除喪葬費四十三萬三千八百七十一元
    ，但不動產部分本來就屬於被繼承人遺產，應該要算入。被
    繼承人遺產中之建物係坐落遺產土地，有建物謄本為證明。
三、證據：提出除戶戶籍謄本一份、財產歸屬資料清單影本一份
    、九十二年度綜合所得稅各類所得資料清單影本一份、土地
    登記謄本影本三份、桃園縣政府稅捐稽徵處楊梅分處房屋稅
    籍證明書影本一份、台灣銀行中壢分行函影本三份、本院家
    事法庭函影本一份、繼承系統表一份、建物登記謄本一份為
    證。
乙、被告方面：
壹、被告丁○○方面：
一、聲明：請求駁回原告之訴，訴訟費用由原告負擔。
二、陳述略稱：
  (一)原告為大陸地區人士，依法不能繼承被繼承人之不動產，桃
    園縣楊梅鎮○○○段埔心小段二七四四號建物（即桃園縣楊
    梅鎮○○路四七一巷十六號四樓），目前沒有人居住。
  (二)被繼承人之現金遺產應扣除債務五十四萬八千七百二十六元
    後，為一百五十萬七千零三元，再扣除喪葬費四十三萬三千
    八百七十一元，依計算原告得繼承金額為二十一萬四千六百
    二十六元（即 (0000000-000000) x 1/5 = 214626）。
三、證據：提出治喪費用總表一份、明細表一份、禮儀契約書影
    本一份、費用收據等資料影本十五紙、收據正本四紙為證。
貳、被告甲○○、丙○○方面：未於最後言詞辯論期日到場，前
    曾到庭聲明及陳述如下：
一、聲明：請求駁回原告之訴，訴訟費用由原告負擔。
二、陳述略稱：
  (一)原告為大陸地區人士，依法不能繼承被繼承人之不動產。
  (二)依台灣銀行中壢分行函文內容，被繼承人之現金遺產應扣除
    債務五十四萬八千七百二十六元後，為一百五十萬七千零三
    元，對此並無意見。此外另應扣除喪葬費。
三、證據：無。
參、被告乙○○方面：未於言詞辯論期日到場，亦未提出書狀作
    何聲明或陳述。
丙、本院依職權調取本院九十三年度聲繼字第五七號卷。
　　理  　由
一、程序方面：
  (一)按因遺產之繼承、分割、特留分或因遺贈或其他因死亡而生
    效力之行為涉訟者，得由繼承開始時被繼承人住所地之法院
    管轄，民事訴訟法第十八條第一項定有明文。本件為遺產分
    割訴訟，被繼承人於繼承開始時之住所地為桃園縣楊梅鎮○○路四七一巷十六號四樓，故本院有管轄權，合先敘明。
  (二)被告甲○○、丙○○及乙○○未於最後言詞辯論期日到場，
    核無民事訴訟法第三百八十六條所列各款情形，爰依原告之
    聲請，由其一造辯論而為判決。
二、按「遺產繼承人，除配偶外，依左列順序定之：一、直系血
    親卑親屬；二、父母；三、兄弟姊妹；四、祖父母。」、「
    配偶有相互繼承遺產之權，其應繼分，依左列各款定之：一
    　與第一千一百三十八條所定第一順序之繼承人同為繼承時
    ，其應繼分與他繼承人平均。」，民法第一千一百三十八條
    、第一千一百四十四條第一款分別定有明文。復按大陸地區
    人民繼承台灣地區人民之遺產，應於繼承開始起三年內以書
    面向被繼承人住所地之法院為繼承之表示；被繼承人在台灣
    地區之遺產，由大陸地區人民依法繼承者，其所得財產總額
    ，每人不得逾二百萬元，超過部分，歸屬台灣地區同為繼承
    之人；遺產中有以不動產為標的者，應將大陸地區繼承人之
    繼承權利折算為價額，但其為台灣地區繼承人賴以居住之不
    動產者，大陸地區繼承人不得繼承之，於定大陸地區繼承人
    應得部分時，其價額不計入遺產總額，台灣地區與大陸地區
    人民關係條例第六十六條第一項、第六十七條第一項前段及
    同條第四項分別定有明文。再按繼承人得隨時請求分割遺產
    ，民法第一千一百六十四條前段定有明文。
三、原告起訴意旨略以：兩造為被繼承人梁應中之共同繼承人，
    原告為大陸地區人士，已依法聲明繼承，請求就被繼承人如
    附表一遺產准予分割，分割方法如附表三所示等語。被告丁○○答辯意旨則以：原告為大陸地區人士，不能繼承被繼承
    人不動產，該房地目前無人居住；被繼承人遺產應扣除債務
    五十四萬八千七百二十六元及喪葬費四十三萬三千八百七十
    一元，依計算原告得繼承二十一萬四千六百二十六元；被告
    丙○○、甲○○辯稱原告不能繼承不動產，遺產應扣除債務
    與喪葬費後計算云云；被告乙○○則未為任何聲明或陳述。
    兩造對於原告應繼分為五分之一及遺產總額應扣除喪葬費用
    四十三萬三千八百七十一元並無爭執，爭執重點在於：原告
    得否就遺產中之不動產部分主張權利？原告得分取之遺產數
    額以多少為適當？合理的遺產分割方案為何？爰就上揭爭點
    說明如后。
四、本件原告得自現金遺產分得三十萬二千二百四十二元，遺產
    分割方法如附表二所示：
  (一)原告主張其與被繼承人梁應中於八十九年六月六日結婚，被
    繼承人於九十三年五月三十一日死亡，其已向本院聲明繼承
    ，而被繼承人遺產包括附表一所示不動產及存款，並提出除
    戶戶籍謄本一份、財產歸屬資料清單影本一份、九十二年度
    綜合所得稅各類所得資料清單影本一份、土地登記謄本影本
    三份、桃園縣政府稅捐稽徵處楊梅分處房屋稅籍證明書影本
    一份、台灣銀行中壢分行函影本三份、本院家事法庭函影本
    一份、繼承系統表一份、建物登記謄本一份為證，復經調取
    本院九十三年度聲繼字第五七號卷查明無訛，被告對此亦無
    爭執，應堪信為真實。
  (二)被告丁○○等雖辯稱，原告為大陸地區人士，對被繼承人之
    不動產無繼承權云云，惟被告丁○○自承被繼承人之不動產
    現無人居住，並非台灣地區繼承人賴以居住之不動產，則參
    諸前揭台灣地區與大陸地區人民關係條例第六十七條第四項
    之規定，原告得就不動產折算之價額為繼承，該不動產價額
    亦應計算列入被繼承人梁應中之遺產總額。經核被繼承人梁
    應中之現金遺產扣除債務後為一百五十萬七千零三元，不動
    產土地公告現值與房屋課稅現值共計四十三萬七千四百七十
    五元（即 93000+84825+99450+160200=437475），遺產總額
    一百九十四萬五千零七十八元（即437475+0000000=0000000
    ）。
  (三)被告丁○○等另辯稱，系爭遺產被繼承人梁應中之喪葬費為
    四十三萬三千八百七十一元，應從遺產扣除，並提出治喪費
    用總表一份、明細表一份、禮儀契約書影本一份、費用收據
    等資料影本十五紙、收據正本四紙為證，原告就此亦不爭執
    ，應認被告抗辯喪葬費屬繼承費用，應由遺產支付為可採，
    則被繼承人梁應中之遺產（含不動產與現金），扣除喪葬費
    用四十三萬三千八百七十一元後，總計為一百五十一萬一千
    二百零七元（即0000000-000000=0000000），原告依五分之
    一應繼分，應分得三十萬二千二百四十二元。
  (四)綜上，就被繼承人之不動產部分，因原告折算價額取得現金
    ，被告四人就不動產應有部分各分得四分之一；被繼承人現
    金遺產扣除債務後之一百五十萬七千零三元，分配如下：
    (1)被告四人依各自實際支出喪葬費數額，共同分得四十三萬
      三千八百七十一元。
    (2)原告自現金遺產分得三十萬二千二百四十二元。
    (3)被告四人另分得餘款各十九萬二千七百二十二元五角。
五、本件事證已臻明確，兩造其餘攻擊防禦方法，經核與判決結
    果無影響，爰不一一論述，附此敘明。
六、據上論結，本件原告之訴為有理由，依民事訴訟法第三百八
    十五條第一項前段、第八十條之一、第八十五條第二項，判
    決如主文。
中　　華　　民　　國　　94　　年  　11　　月　   8　　日
                        家事庭法  官文衍正
上列正本係照原本作成。
如對本判決上訴，須於判決送達後20日內向本院提出上訴狀。
中　　華　　民　　國　　94　　年  　11　　月　   8　　日
                              書記官陳月桂
附表一：（被繼承人梁應中之遺產）
  (一)不動產部分：
    (1)桃園縣楊梅鎮○○○段埔心小段0030─0595地號土地，權
      利範圍：四分之一。
    (2)桃園縣楊梅鎮○○○段埔心小段0030─0611地號土地，權
      利範圍：四分之一。
    (3)桃園縣楊梅鎮○○○段埔心小段0045─0006地號土地，權
      利範圍：四分之一。
    (4)桃園縣楊梅鎮○○路四七一巷十六號四樓房屋，權利範圍
      ：全部。
  (二)現金遺產部分：扣除債務五十四萬八千七百二十六元，剩餘
    銀行存款為一百五十萬七千零三元。
附表二：（本判決所採遺產分割方法）
  (一)就附表一不動產，被告四人分得應有部分各四分之一；原告
    另折算價額分配（於現金遺產內分配）。
  (二)現金遺產扣除債務後，剩餘銀行存款一百五十萬七千零三元
    ，分割方法如下：
    (1)被告四人依各自實際支出喪葬費數額，共同分得四十三萬
      三千八百七十一元。
    (2)原告自現金遺產分得三十萬二千二百四十二元。
    (3)被告四人另分得餘款各十九萬二千七百二十二元五角。
附表三：（原告主張遺產分割方法）
  (一)不動產部分：
    (1)桃園縣楊梅鎮○○○段埔心小段0030─0595地號土地，權
      利範圍：四分之一。
      分割方法：兩造分別共有，應有部分各五分之一，原告依
      公告現值折算價額得分取一萬八千七百二十元。
    (2)桃園縣楊梅鎮○○○段埔心小段0030─0611地號土地，權
      利範圍：四分之一。
      分割方法：兩造分別共有，應有部分各五分之一，原告依
      公告現值折算價額得分取一萬六千九百六十五元。
    (3)桃園縣楊梅鎮○○○段埔心小段0045─0006地號土地，權
      利範圍：四分之一。
      分割方法：兩造分別共有，應有部分各五分之一，原告依
      公告現值折算價額得分取一萬九千八百九十元。
    (4)桃園縣楊梅鎮○○路四七一巷十六號四樓房屋，權利範圍
      ：全部。
      分割方法：兩造分別共有，應有部分各五分之一，原告依
      公告現值折算價額得分取三萬二千零四十元。
  (二)現金遺產部分：扣除債務五十四萬八千七百二十六元，剩餘
    銀行存款為一百五十萬七千零三元。兩造應有部分各五分之
    一，原告得分取三十萬一千四百零一元，被告四人亦各分取
    三十萬一千四百零一元。
